臺灣臺北地方法院民事判決
111年度訴字第1209號
原      告  熊師珊  
訴訟代理人  林美倫律師
            陳勵新律師
            安玉婷律師
被      告  蘇文生  
上列當事人間遷讓房屋等事件，本院於民國111年6月15日言詞辯
論終結，判決如下：
    主      文
被告應將台北市○○區○○○路0段000號14樓之9之房屋騰空返還予原
告。
被告應給付原告新台幣158,240元，及自民國111年3月9日起至清
償日止，按年利率5%計算之利息。
被告應自民國111年3月1日起至遷讓返還系爭房屋之日止，按月
給付原告新台幣25,000元。
訴訟費用由被告負擔。
本判決第一項於原告以新台幣380,000元供擔保後，得假執行。
但被告如以新台幣1,121,155元為原告預供擔保後，得免為假執
行。
本判決第二項於原告以新台幣55,000元供擔保後，得假執行；但
被告如以新台幣158,240元為原告預供擔保後，得免為假執行。
本判決第三項於原告以按月以新台幣8,500元供擔保後，得假執
行；但被告如按月以新台幣25,000元為原告預供擔保後，得免為
假執行。
    事實及理由
一、原告起訴主張：
  ㈠原告為台北市○○○路0段000號14樓之9(下稱系爭房屋)所有權
    人，被告向原告承租系爭房屋已8年有餘，最近一次換約為
    民國108年3月19日，租賃期限自108年4月1日起至109年3月3
    1日止，租金每月新台幣(下同)25,000元(不含大樓管理費2,
    060元)，且應於每月1日前繳納。
  ㈡詎被告自110年9月1日起即未給付租金，至110年12月1日止已
    累計積欠4個月租金100,000元、2個月管理費4,120元，經原
    告於110年12月6日以時代法律事務所律師函定期催告，被告
    仍置之不理，原告遂於110年12月14日以律師函通知被告終
    止系爭租約，並於同年12月15日送達被告，被告即屬無權占
    有系爭房屋，惟被告迄今仍未返還系爭房屋。
  ㈢而被告於系爭租約終止後仍繼續占有使用系爭房屋，即屬無
    權占有而應返還相當租金之不當得利，以系爭租約約定租金
    每月25,000元，則相當於租金之不當得利即為25,000元；而
    被告自110年9月1日起未給付租金，為此依民法第179條及租
    約約定，請求被告給付迄至111年2月1日止應給付租金及相
    當於租金之不當得利150,000元，及110年11月1日起至111年
    2月1日代為繳納之4個月管理費8,240元，暨自111年3月1日
    起至遷讓返還房屋之日止，按月給付25,000元之相當於租金
    不當得利。
  ㈣並聲明：⑴被告應將台北市○○區○○○路0段000號14樓之9之房屋
    騰空返還予原告。⑵被告應給付原告158,240元，及自起訴狀
    繕本送達翌日起按年利率5%計算之利息。⑶被告應自111年3
    月1日起至遷讓返還系爭房屋之日止，按月給付原告25,000
    元。⑷並願供擔保，請准宣告假執行。
二、被告答辯：
  ㈠被告承租系爭房屋以來，均遵守合約履行，包括房租亦按時
    繳納，屋內狀況維護亦盡心盡力。但原告對於房屋正常使用
    之必要修繕採消極心態，不管是氣密窗、馬桶漏水等部分，
    均未盡房東所需遵守合約精神，而未修繕前被告仍然按時匯
    款房租，且原告在未向被告詢問意願之狀況下，直接臨停其
    車輛要求被告暫顧，明顯超過房客對房東之義務，被告被迫
    以和為貴協助處理，等原告移車後始得自由外出。
  ㈡房屋租賃契約應以互相平等遵守之精神，但原告明顯不願意
    替換年久失修物品，包含電視機10年以上不願替換、冷氣非
    變頻且冷房噸數不足、冷氣老舊不願替換。因原告房屋修繕
    未完成情況下要求被告準時將房租匯入原告指定銀行帳號，
    從110年8月底派員維修後，修繕狀況不盡理想，且直到半個
    月後原告與被告聯繫，所提後續修繕仍是消極處理，但綜觀
    過往紀錄顯然可預期原告仍然不願意積極協助修繕房屋，被
    告不願意接受，停止匯款房租。而原告在未經被告同意，且
    被告母親並非被告之保證人情況下，原告貿然拜訪打擾被告
    母親，造成被告母親驚嚇且因此事與被告發生意見分歧，因
    被告六日在大學裡進修無法第一時間回報母親，而造成被告
    與母親間之嚴重緊張關係，且後續原告持續在晚上9點多傳
    訊息騷擾被告母親施壓，在在顯示原告只顧自身權益造成被
    告困擾。
  ㈢每月租金約定是25,000元，大樓管理費為2,060元，被告付租
    金到110年8月31日，110年9月1日開始就沒有付租，管理費
    的部分也是從這個時間開始沒有支付，管理費及房租是一起
    支付給原告。最近一次簽約是在108年4月。
  ㈣並聲明：原告之訴及假執行聲請均駁回；如受不利判決願供
    擔保請准宣告免為假執行。
三、得心證之理由：
　㈠經查，原告主張之事實，業據其提出台北市政府地政局建築
    物價額查詢、系爭房屋建物與土地謄本、房屋租賃契約書、
    律師函、原告每月繳內管理費之繳納證明書等文件為證(卷
    第13-55頁)，被告則否認原告之主張，而以前詞資為抗辯，
    並提出房租支付記錄、LINE對話記錄等文件為證(卷第69-10
    7頁)，是本件所應審究者為：原告請求被告給付6個月租金1
    50,000元、4個月管理費8,240元，及法定遲延利息，有無理
    由？原告以被告積欠4個月租金為由終止系爭租約，是否合
    法？原告以終止租約後請求被告返還系爭房屋，有無理由？
    原告請求被告自111年3月1日起至遷讓房屋之日止，按月給
    付25,000元之相當租金不當得利，有無理由？以下分論之。
　㈡就原告主張終止租約及請求返還房屋之部分：
　⑴按承租人租金支付有遲延者，出租人得定相當期限，催告承
    租人支付租金，如承租人於其期限內不為支付，出租人得終
    止契約。租賃物為房屋者，遲付租金之總額，非達二個月之
    租額，不得依前項之規定，終止契約。其租金約定於每期開
    始時支付者，並應於遲延給付逾二個月時，始得終止契約。
    民法第440條第1、2項分別定有明文。本件被告自110年9月1
    日起即未依約按月給付租金25,000元，而自110年9月1日起
    迄110年12月止，被告遲付租金之總額已達4個月，原告則於
    110年12月6日以時代法律事務所時代法倫字第000000000號
    律師函催告被告略以：「台端於110年9月1日以後即未曾依
    約給付租金迄今，已積欠租金達四個月共計新台幣十萬元整
    ，為此特以本函催告台端於函到七日內付清或與當事人熊小
    姐及本所商討租金給付辦法，屆期如未付清，租金即行終止
    」等語，有律師函在卷可按(卷第37頁)，足見被告遲延給付
    租金之期數迄今已逾二個月有餘，因此原告主張略以：被告
    未依約繳納租金，原告已於110年12月6日以時代法律事務所
    律師函定期催告被告給付租金，被告仍置之不理，原告遂於
    110年12月14日以律師函通知被告終止系爭租約，並於同年1
    2月15日送達被告，已符合民法第440條第1、2項規定等語，
    即非無據，應可認定。
　⑵次按所有人對於無權占有或侵奪其所有物者，得請求返還之
    ，民法第767條第1項前段亦有明文。本件被告未給付租金期
    數累計已逾2個月有餘，原告催告給付後仍拒不給付，經原
    告再次以律師函通知終止兩造間系爭租約，已如前述，則兩
    造間之租賃契約即已於110年12月15日送達被告時合法終止
    ，被告繼續占有系爭房屋即為無權占有，因此，原告依民法
    第767條請求被告將系爭房屋騰空返還，即為有據，應予准
    許。
　㈢就原告請求被告給付積欠6個月租金150,000元、4個月管理費
    8,240元及法定遲延利息部分：
　⑴查：①兩造間於108年3月29日簽訂之房屋租賃契約書第3條約
    定略以：「租金每個月25,000元(不含大樓管理費)，乙方應
    於每月1日以前繳納，每次應繳納壹個月份，並不得藉任何
    理由拖延或拒繳。」等語，此有房屋租賃契約書在卷可憑(
    卷第25頁)，是依此約定被告即承租人每月應繳納租金25,00
    0元，應可確定；②被告雖以：原告明顯不願意替換年久失修
    物品，包含電視機10年以上不願替換、冷氣非變頻且冷房噸
    數不足、冷氣老舊不願替換，因此停止匯款房租等語以為主
    張，然按租賃關係存續中，租賃物如有修繕之必要，應由出
    租人負擔者，承租人得定相當期限，催告出租人修繕，如出
    租人於其期限內不為修繕者，承租人得終止契約或自行修繕
    而請求出租人償還其費用或於租金中扣除之，民法第430條
    定有明文。因此縱使出租人不履行房屋修繕義務，依上開規
    定，亦僅為出租人得終止契約、自行修繕而請求出租人償還
    其費用或於租金中扣除之，並不得拒絕給付租金，尤其二者
    間並非立於對待給付之地位，承租人自不得以出租人未盡修
    繕義務而拒絕給付租金，是故被告以原告未盡修繕義務為由
    拒絕給付租金，即非有據；③且就金額計算部分，業據被告
    自承略以：「我付租到110年8月31日，110年9月1日開始就
    沒有付租，管理費的部分也是這個時間開始沒有支付…」等
    語，有言詞辯論筆錄在卷可按(卷第66頁)，應可確定；④準
    此，原告請求被告給付自110年9月1日起迄至111年2月1日止
    應給付之租金及相當於租金之不當得利150,000元，及110年
    11月1日起至111年2月1日代為繳納之4個月管理費8,240元，
    為有理由，應予准許。
　⑵又按給付無確定期限者，債務人於債權人得請求給付時，經
    其催告而未為給付，自受催告時起，負遲延責任。其經債權
    人起訴而送達訴狀，或依督促程序送達支付命令，或為其他
    相類之行為者，與催告有同一之效力。又遲延之債務以支付
    金錢為標的者，債權人得請求依法定利率計算之遲延利息，
    民法第229條、第233條第1項分別定有明文。本件原告請求
    被告給付110年9月1日起至111年2月1日止應給付之租金及相
    當於租金之不當得利150,000元，及110年11月1日起至111年
    2月1日代為繳納之4個月管理費8,240元(合計158,240元)，
    為有理由，已如前述，而本件起訴狀繕本係於111年3月8日
    送達於被告住所，有本院送達證書在卷可稽(卷第61頁)，則
    原告請求自起訴狀繕本送達翌日(即111年3月9日)起至清償
    日止之法定遲延利息，即屬有據，應予准許。
  ㈣再按無法律上之原因而受利益，致他人受損害者，應返還其
    利益，依其利益之性質不能返還者，應償還其價額，民法第
    179條、第181條但書分別定有明文，而無權占有他人土地，
    可能獲得相當於租金之利益為社會通常之觀念(最高法院61
    年台上字第1695號裁判參照)。而兩造間租賃契約已於110年
    12月15日終止，則被告占有系爭房屋自翌日即110年12月16
    日起屬無權占有，被告因此獲得相當於租金之利益，致原告
    受有同額之損害，應可認定，是原告依不當得利法律關係，
    請求被告應自111年3月1日起按月給付相當於租金每月25,00
    0元之損害賠償至遷讓房屋之日為止，即非無據。
四、綜上所述，原告請求：⑴被告應將台北市○○區○○○路0段000號
    14樓之9之房屋騰空返還予原告。⑵被告應給付原告158,240
    元，及自111年3月9日起至清償日止，按年利率5%計算之利
    息。⑶被告應自111年3月1日起至遷讓返還系爭房屋之日止，
    按月給付原告25,000元。均有理由，應予准許。
五、至被告主張：①原告在未經被告同意，且被告母親並非被告
    之保證人情況下，原告貿然拜訪打擾被告母親，造成被告母
    親驚嚇且因此事與被告發生意見分歧，因被告六日在大學裡
    進修無法第一時間回報母親，而造成被告與母親間之嚴重緊
    張關係，且後續原告持續在晚上9點多傳訊息騷擾被告母親
    施壓，以及②未向被告詢問意願之狀況下，直接臨停其車輛
    要求被告暫顧，明顯超過房客對房東之義務等語之部分，經
    核乃係原告與被告母親間之關係、原告臨時停放車輛之關係
    ，與兩造間系爭租賃契約、給付租金、終止租約、請求返還
    系爭房屋等等本件訴訟爭議，並無關連，亦無對價關係不生
    影響，尚無從作為被告於本件訴訟答辯有據之認定，應堪確
    認；是故本件事證已臻明確，兩造其餘攻擊防禦方法及證據
    ，經本院斟酌後，認為均不足以影響本判決之結果，爰不一
    一論述，附此敘明。
六、本判決兩造均陳明願供擔保請准宣告假執行或免為假執行，
    經核均無不合，爰分別酌定相當之擔保金額宣告之。
七、據上論結，原告之訴為有理由，爰依民事訴訟法第78條、第
    390條第2項、第392條第2項，判決如主文。
中　　華　　民　　國　　111 　年　　8 　　月　　2 　　日
                  民事第一庭    法　官　蘇嘉豐
以上正本係照原本作成。
如對本判決上訴，須於判決送達後20日內向本院提出上訴狀。如
委任律師提起上訴者，應一併繳納上訴審裁判費。
中　　華　　民　　國　　111 　年　　8 　　月　　2 　　日
                                書記官　陳靜